【裁判字號】    97,消債更,1974
【裁判日期】    980508
【裁判案由】    更生事件
【裁判全文】
臺灣板橋地方法院民事裁定          97年度消債更字第1974號
聲  請  人  甲○○
上列當事人因消費者債務清理事件聲請更生，本院裁定如下：
    主    文
聲請駁回。
聲請費用由聲請人負擔。
    理    由
一、按債務人與金融機構協商成立者，不得聲請更生或清算，但
    因不可歸責於己之事由，致履行顯有重大困難者，不在此限
    ；本條例施行前，債務人依金融主管機關協調成立之中華民
    國銀行公會會員辦理消費金融案件無擔保債務協商機制與金
    融機構成立之協商，準用前項之規定，消費者債務清理條例
    第151 條第5 項、第6 項分別定有明文。又聲請更生或清算
    不合程式或不備其他要件者，法院應以裁定駁回之，但其情
    形可以補正者，法院應定期間先命補正，復為同條例第8 條
    所明定。
二、本件聲請意旨略以：聲請人屬消費者債務清理條例第2 條所
    稱消費者，債務總金額為新臺幣（下同）1,157,835 元，因
    有不能清償債務之情事，於民國95年間已依金融主管機關協
    調成立之中華民國銀行公會會員辦理消費金融案件無擔保債
    務協商機制，與最大債權金融機構遠東商業銀行（下稱遠東
    銀行）達成協商，協議自95年11月起，每月還款新臺幣18,0
    00元整。然聲請人於97年5 月28日駕車不慎撞傷陳宜信，並
    未報警處理，僅雙方私下和解，協議聲請人須於97年6 月6
    日起每月賠償15,000元，是聲請人於96年6 月之毀諾，係非
    可歸責於己之事由所致。而聲請人所積欠之無擔保或無優先
    權之債務總額未逾1,200 萬元，復未經法院裁定開始清算程
    序或宣告破產。為此，爰依法聲請裁定准許更生云云。
三、按聲請人於提起本件更生聲請之前，曾在95年間依金融主管
    機關協調成立之中華民國銀行公會會員辦理消費金融案件無
    擔保債務協商機制，與最大債權機構遠東銀行達成協商乙節
    ，有聲請人所提出之債務協商協議書及還款計畫表在卷可稽
    （本院卷第23至24頁），而聲請人僅繳款至97年5 月13日，
    並有繳款紀錄在卷可佐（本院卷第25頁）。乃本件聲請人聲
    請更生，依上開說明，自須符合「不可歸責於己之事由致履
    行顯有重大困難」之要件，方屬適法。
四、次查，聲請人雖主張其係因於97年5 月發生車禍須賠償，並
    提出和解協議書為憑（本院卷第30頁），因而導致其於97年
    6 月毀諾云云。惟聲請人既係因自己駕車不慎，致須賠償他
    人，益可見縱聲請人之履行顯有重大困難，明顯係因可歸責
    於自己之事由所致，是不符合消費者債務清理條例第151 條
    第5 項、第6 項所規定之要件甚明。
五、從而，參酌上開說明，本件應屬聲請更生之要件不備，且又
    無從補正，依首揭條文之意旨，自應駁回其更生之聲請，爰
    裁定如主文。
六、末者，本件聲請人倘認原協商條件履行有其他不適當情形，
    尚得與其債權人遠東銀行等，依「個別協商一致性方案」等
    方式，再次進行解決債務之商談，附此說明。
中    華    民    國    98    年    5     月    8     日
                  民事第二庭    法  官  吳振富
上為正本係照原本作成
如不服本裁定，應於裁定送達後10日內，以書狀向本院提出抗告
，並繳納抗告費新臺幣1千元
中    華    民    國    98    年    5     月    11    日
                                書記官  李宏明


司法院資訊處製作；財團法人民間司法改革基金會備份。
